【裁判字號】    96,訴,243
【裁判日期】    970221
【裁判案由】    遺產稅
【裁判全文】
臺中高等行政法院判決
                                     96年度訴字第00243號
                              .
原      告  甲○○
訴訟代理人  乙○○
被      告  財政部臺灣省中區國稅局
代  表  人  己○○
訴訟代理人  戊○○
上列當事人間因遺產稅事件，原告不服財政部中華民國96年4月3
0日台財訴字第09600002140號訴願決定（案號：第00000000號）
，提起行政訴訟，本院判決如下︰
    主  文
原處分及訴願決定均撤銷。
訴訟費用由被告負擔。
    事  實
一、事實概要：緣被繼承人蔡榮泉於民國（下同）87年5月27日
    死亡，原告為繼承人，未依規定辦理遺產稅申報，經被告所
    屬民權稽徵所核定遺產總額新台幣（下同）51,587,697元，
    應納稅額9,777,527元，並經被告處罰鍰9,777,500元。復因
    原告逾期未繳納稅款及罰鍰，經被告於93年12月31日移送強
    制執行。嗣原告以遺產稅核定有誤為由多次申請更正，經被
    告原查變更核定遺產總額39,867,032元，應納稅額5,909,70
    7元，另移由被告變更核定罰鍰5,909,700元，並於95年11月
    14日更正移送執行金額後，於同年11月23日函復原告及送達
    代收人，原告不服，提起訴願遭決定駁回，遂提起本件行政
    訴訟。
二、兩造之聲明：
    (一)原告聲明：求為判決訴願決定及原處分均撤銷。
    (二)被告聲明：求為判決駁回原告之訴。
三、兩造之陳述：
    (一)原告部分：
      1.本案事實部分：
        (1)被繼承人蔡榮泉生前為數億元的欠稅欠債於87年5月2
          7日死亡，所有的繼承人均拋棄繼承，唯有原告（第
          三順位繼承人）因屢受牢獄之災與處處躲債而不知情
          ，直到93年底法務部行政執行署台中執行處（以下簡
          稱台中執行處）通知執行被繼承人蔡榮泉遺產稅與罰
          鍰，才知道自己是繼承人、是納稅義務人。但是原告
          始終未曾收過被繼承人蔡榮泉遺產稅納稅單，94年之
          前原告完全沒有被告的文件，原告於94年1月24日申
          請遺產稅核定通知書發現盡是假遺產。續查得知原告
          之父蔡奇瑞遺產稅、贈與稅、十多年的綜合所得稅、
          其他家人的公司營利所得稅等追稅與罰款全屬冤枉，
          再打聽發現四周很多人的追稅與罰款也是冤枉：原告
          的兄弟姊妹曾為其父蔡奇瑞壹億多元的贈與稅金誤會
          而互相纏訟，經調查局、檢察署、刑事法庭等調查發
          現贈與稅所核贈與款額有提、存款之憑證，憑證上有
          記載款額的來源與流向，才據此證明數億元的追稅全
          屬冤枉，於93年12月23日經鈞院92年度再字第20號判
          決撤銷其父蔡奇瑞贈與稅歸零。又發現蔡奇瑞遺產稅
          核定書多筆遺產有相同地址、地號、建號等等重複核
          課遺產稅（6-10地號、36 1建號、362建號等等同筆
          不動產重複核計稅金），雖然被告曾經自動撤銷五千
          多萬元遺產稅追核的稅額，仍有很多別人的財產納入
          蔡奇瑞遺產核課遺產稅，經原告再三請求，被告才將
          先父蔡奇瑞的遺產稅撤銷。已經核准停業的公司，以
          及公司財產被拍賣盡空，嗣後年年仍遭被告追索營業
          所得稅，且被移送法務部強制執行；經原告再三舉證
          才撤銷歸零。
        (2)原告本想將全部遺產抵繳稅金與罰款，怎知被告以遺
          產核定有「現金10,587,812元」與「出售財產15,786
          ,000元」，據此否准原告的申請、據此駁回實物抵繳
          之訴願。惟查，被繼承人蔡榮泉生前數年為數億元的
          欠稅欠債而出售財產15,786,000元根本不足清償，怎
          可能遺留現金？原告確實不知他生前數年出售財產的
          款額流向？原告查無該款於94年6月16日請求被告追
          索「出售財產15,786,000元」用以抵繳遺產稅被否准
          ，續申請實物抵稅訴願，被告於財政部94年第000000
          000號實物抵繳遺產稅訴願案中才提出丙○○91年11
          月28日的說明書「蔡榮泉生前出售房屋及遺留現金13
          ,458,500元」與92年4月4日蓋有原告印章的同意書）
          ；原告完全不知情、從來沒有看過或簽過這份同意書
          ，為何在同意書上蓋有原告印章？是誰用原告的名義
          偽造這份同意書？被告如何有這份同意書？以及蔡林
          信雖然是被繼承人蔡榮泉的配偶，卻早在87年7月1日
          拋棄繼承，為何又有91年11月28日丙○○的「說明書
          」？但是被告以內部文件核定不公開等藉口限制閱卷
          ，當時原告在獄中無法查詢，以致無法繼續進行實物
          抵稅的行政救濟。
        (3)被告種種不實的追稅歷歷在目，原告申請被繼承人蔡
          榮泉的遺產總歸戶僅七筆財產，於94年1月24日申請
          遺產稅第Ｚ0000000000000號核定書內共有七十多筆財
          產，經查「現金10,587,812元」根本就是被告無中生
          有而來、所謂「出售財產15,786,000元」經查是死亡
          前數年出售房屋並非死亡時遺留現金，再依據94年1
          月24日被繼承人蔡榮泉核定書的遺產到地政事務所申
          請相關謄本發現，被告將三慶建設公司、廖鴻銓、蔡
          榮木、蔡陳育、蔡月霞等別人的數十筆財產納為被繼
          承人蔡榮泉遺產；按核定書第3頁編號A7-102台中市
          ○○路二段42號房屋，經地政事務所申請建物謄本查
          知房屋起造後，69年屬於三慶建設公司所有至今未變
          ，數十筆假遺產均非蔡榮泉遺產，亦非蔡榮泉生前贈
          與的財產，也不是蔡榮泉繼承的財產，到銀行查現金
          、到經濟部查公司股份都不是，為此原告於94年2月1
          5日向被告申請更正、及補充復查申請，怎知這麼明
          顯離譜的瑕疵，請被告更正竟然置之不理，竟然說案
          件已經確定了，不得復查、不能訴願，反而經台中行
          政執行處更積極更擴大執行。
        (4)84年間，蔡奇瑞的瑞懌建設公司因黑道蔡雨霖集團綁
          架勒索、報案不受理，公司總經理、經理等等躲避國
          外，造成公司倒閉，因此蔡奇瑞負債億元無法償還，
          85年蔡奇瑞摔死後，被告誤核蔡奇瑞贈與稅追稅貳億
          多元，以及因欠稅而全家族被限制出境等等，數億元
          的欠債欠稅不斷追索繼承人的財產，造成18位繼承人
          家庭破裂：長男蔡榮泉為解決其父蔡奇瑞的欠債欠稅
          而出售台中市○區○○街249巷4號與大雅鄉○○村○
          ○路31號等房屋，並繳納部分欠稅而解除限制出境；
          其中壹仟萬元經丙○○匯款支援姊妹蔡良雲，此有87
          年3月2日的匯款單與90年10月16日台灣台中地方法院
          90年度中調字第182號調解程序筆錄，因蔡良雲與配
          偶在自由路三段316號花費數億元新建十多層大樓將
          被查封拍賣；然而先父數億元的欠債欠稅實在太大，
          長男蔡榮泉終於憂鬱過度死亡，死後法院與被告全面
          執行拍賣先父蔡奇瑞18位繼承人的財產，89年4月法
          院拍定蔡良雲與配偶的上開13層新建大廈，89年6月
          蔡良雲與配偶的6棟透天厝等全部被拍賣，拍賣淨空
          的停業公司年年無中生有地追索公司營利所得稅？最
          後蔡良雲夫妻離婚，流落到廟裡工作，每月工資仍遭
          被告剋扣三分之一；蔡奇瑞的小女蔡月霞與夫家十多
          棟房屋拍賣光、夫妻離婚、最後向法院聲請破產；三
          子蔡榮木為躲黑道避居國外，致國內債務無法處理，
          被債主告詐欺而被通緝，四子蔡耀東4棟房屋被拍賣
          、存款遭被告執取，到廟裡工作，每月遭被告剋扣三
          分之一的工資，原告因負債累累而陸續坐牢，其餘十
          多位繼承人的房屋、存款、股票等等財產盡被債主與
          被告拍賣、家破人流離失所，能工作的皆遭被告剋扣
          三分之一薪資。被繼承人蔡榮泉為蔡奇瑞長子，生前
          出售不動產的15,786,000元確實全部用在償還欠債欠
          稅，18位繼承人早已家破人流離失所，身無分文負債
          累累，怎可能遺留千萬元的現金？
        (5)被告始終未將被繼承人蔡榮泉的遺產稅繳款書與罰鍰
          繳款書送達給原告、也沒有通知原告領稅單、又限制
          原告閱覽遺產稅核課資料（多次查詢納稅單被誰領走
          都被拒絕），為此原告多次口頭與書面向被告申請遺
          產稅單與罰鍰單，仍然拿不到。原告從台中執行處通
          知執行後才知道自己是納稅義務人、從實物抵繳遺產
          稅訴願之中才知道有人偽造同意書、從遺產稅訴願中
          才知陳榮東會計師義務代為申請復查與撤回復查申請
          書、從訴訟中才知被告通知他人領件蓋章；但是原告
          不認識、也未曾委託陳榮東會計師辦理遺產稅，更不
          解自動義務的人為何在復查途中撤回申請？被告就據
          此撤回復查申請而擱置原告申請的更正、復查、訴願
          ，財政部據此撤回復查申請作為「訴願不受理」之訴
          願決定。被告用數十筆假遺產冤枉原告，據此追稅、
          罰鍰、移送執行，原告申請實物抵繳遺產稅訴願被駁
          回後就寄望更正假遺產，原告於94年2月15日向被告
          申請更正、補充復查申請、陳情均無效，歷經一年半
          多，被告應作為而不作為，原告於95年9月14日向被
          告提出訴願書，被告竟然拒絕移送財政部，原告請求
          無效後，於95年10月19日自己到財政部直接送訴願書
          ，訴願後被告才於95年11月23日撤除部分假遺產，重
          行核定遺產總額39,867,032元、應納稅額5,909,707
          元，原告仍不服，續於95年12月27日向財政部訴願委
          員會遞交訴願書補充訴願，財政部訴願委員會竟然於
          96年4月30日以案件已確定等而決定「訴願不受理」
          ；原告不服，提起訴訟，請求公道。
        (6)原告提出行政訴訟歷經鈞院審理後發現被告不僅數十
          筆假遺產用張冠李戴等作弊，而且運用移花接木等偽
          造文件。明知開立的稅單是經23筆遺產核定稅額6,23
          8,047元，竟然移花接木為76筆遺產與負債所核稅額9
          ,777,527元案件確定，據此誤導辯稱案件已經確定，
          據此張冠李戴等作弊移送法務部行政執行處執行，據
          此以假亂真的作弊阻撓76筆遺產稅額9,777,527元的
          申請復查、訴願；因為作弊太多，所以遺產稅稅單始
          終都沒有送達或通知給原告，原告向被告要稅單也要
          不到、書面申請也申請不到，向被告申請閱卷也被限
          制等；若非歷經訴訟的查證，原告是無法得知作弊事
          實的真相。
      2.程序方面：
        (1)按「法律行為，不依法定方式者，無效。」、「無效
          之行政處分自始不生效力。」為民法第73條、行政程
          序法第110條第4項明文規定。本案遺產稅原始核課不
          合法、過程不合法、其結果就不合法，不合法的結果
          當然不能謂確定。
        (2)被告主張「納稅義務人對於核定稅捐之處分如有不服
          ，應依規定格式，敘明理由，連同證明文件，依左列
          規定，申請復查：一、依核定稅額通知書所載有應納
          稅額或應補徵稅額者，應於繳款書送達後，於繳納期
          間屆滿翌日起算30日內，申請復查。」、「稅捐稽徵
          機關對有關復查之申請，應於接到申請書後2個月內
          復查決定，並作成決定書，通知納稅義務人。」、「
          前項期間屆滿後，稅捐稽徵機關仍未作成決定者，納
          稅義務人得逕行提起訴願。」、「納稅義務人應納稅
          捐，於繳納期間屆滿30日後仍未繳納者，由稅捐稽徵
          機關移送法院強制執行。」、「稅捐稽徵機關，認為
          移送法院強制執行不當者，得向法院撤回。已在執行
          中者，應即聲請停止執行。」為稅捐稽徵法第35條第
          1項、第4項、第5項、第39條第1項前段及第40條所明
          定。
        (3)然而被告作弊誤導案件確定，被告辯稱：「經被告原
          查逕行核定遺產總額51,587,697元（詳卷第34頁至第
          38頁），並按所漏稅額9,777,527元處1倍之罰鍰9,77
          7,527元，限繳日期至93年6月10日止，原告雖於同年
          6月8日申請復查，惟旋於同年7月13日具文撤回復查
          （詳原處分卷第16頁），乃告確定云云」。惟查：
          被告於93年7月20日開立原核舊稅額6,238,047元的稅
          單，以雙掛號寄給無關的案外人台中市○區○村路○
          段52巷15號陳榮東會計師處所領件、用印等等明顯作
          弊。參閱被告卷宗倒數第33頁被繼承人蔡榮泉遺產稅
          繳款書「本稅6,238,047元‧‧‧」、「繳納期間自
          ‧‧‧至93年6月10日止，因撤回復查展延‧‧‧」
          。上開稅單明明是經23筆遺產核定稅額6,238,047
          元（課稅卷宗第568、569頁），被告竟然移花接木為
          76筆遺產與負債所核稅額9,777,527元的案件辯稱確
          定。證人庚○○（本案開徵稅務員）於97年1月15日
          在法庭說：「本案有二個管理代號，罰鍰也變成二個
          代號，因為是查審人員給我的東西，我只要發出去就
          好了」；被告竟然用23筆遺產之稅額6,238,047元另
          做假過程，再移花接木的謊稱76筆遺產稅額9,777,52
          7元的案件已經確定。被告隱瞞這段未經履行法定過
          程、未生效的處分，據此移送法務部行政執行處執行
          （行政執行處說是93年12月23日開始執行），嗣後據
          此以假亂真的假過程擱置原告申請76筆遺產稅額9,77
          7,527元的更正、拒絕復查、阻撓原告訴願，並限制
          原告閱覽課稅卷宗，使原告無法查真相；被告因為作
          弊太多，所以始終未將被繼承人蔡榮泉遺產稅的納稅
          單始終都沒有送達或通知給原告，原告向被告要稅單
          也要不到、書面申請也申請不到。不論23筆遺產或
          是76筆遺產，其核定都不合法、過程都作弊、稅單都
          沒有合法送達給原告；被告張冠李戴用的是假遺產、
          金額灌水、重複核稅、文件不實等等製作了不合法的
          稅單；原始的核課不合法、過程不合法、其結果自然
          就不合法，更不能將此不合法的作弊結果誤認為案件
          確定。
        (4)綜觀被告諸多的違誤事實，足證被告辯稱本案已經確
          定的主張不足採；財政部未斟酌被告的違誤，誤認案
          件已確定，率以「訴願不受理」作為訴願決定，顯然
          有誤。按被告種種違誤致原告權益受損，原告自得依
          據行政訴訟法第4條第1項規定，提起行政訴訟。
      3.主張時效權：
        (1)原告自受牢獄之災於85年底出獄後已是自由之身，因
          處處躲債而對被繼承人蔡榮泉的繼承變化完全不知情
          ，直到93年底法務部行政執行署台中執行處通知執行
          被繼承人蔡榮泉遺產稅與罰鍰，才知道自己是繼承人
          、是納稅義務人，所以在此之前不可能有代理人！原
          告查詢本案各承辦員、以及各承辦員詳查各相關卷宗
          檔案等也確實沒有委託書或相關的委託。
        (2)被告主張「稅捐之核課期間，依左列規定‧‧‧三、
          未於規定期間內申報‧‧‧者，其核課期間為七年。
          」、「前條第1項核課期間之起算，依左列規定‧‧
          ‧二、依法應由納稅義務人申報繳納之稅捐，未在規
          定期間內申報繳納者，自規定申報期間屆滿之翌日起
          算。」、「被繼承人死亡遺有財產者，納稅義務人應
          於被繼承人死亡之日起6個月內，向戶籍所在地主管
          稽徵機關依法規定辦理遺產申報。」為稅捐稽徵法第
          21條第1項第3款、第22條第2款、遺產及贈與稅法第2
          3條第1項前段所明定。以及被告於96年11月27日補充
          答辯一、「為稽徵稅捐所發之各種文書，得向納稅義
          務人之代理人‧‧‧以為送達」、「行政程序代理人
          應於最初為行政程序行為時，提出委任書。」稅捐稽
          徵法第19條第1項前段及行政程序法行政程序法第24
          條第4項所明定。
        (3)被告於96年11月27日答辯二：查本件陳榮東曾於96年
          8月28日庭提93年3月1日委任書的影本（鈞院卷第175
          頁）；並於當庭陳述：「因為承辦人員找不到原告，
          該稅單‧‧‧丁○○就拿原告的印章，交給我領回就
          交給丁○○了」，次查被告於93年3月31日通知陳會
          計師領取繳款書，有被告內部文件影本可稽（詳原處
          分卷233頁）。又上開繳款書（繳納期間自93年4月11
          日至同年6月10日）確蓋有原告之印。惟查，被告所
          說的上開繳款書（稅單）第一聯至第三聯的正本全部
          在被告課稅卷宗第643頁內，該稅單第四聯正本在被
          告課稅卷宗第669頁，足證證人陳榮東說將稅單交給
          丁○○了顯然不實在。續查被告所說本案卷宗第233
          頁內部93年3月25日的文件，被告曾於96年10月9日上
          午在法庭上提出該函文，文後有添寫「本案已開徵，
          並已通知代理人領取繳款書及核定通知書等」的文字
          ，被告據此自己添寫的文字而推測本案已開徵。惟查
          ，93年3月25日文件前後之遺產稅仍在重核之中（被
          告的課稅調查卷宗第614頁等），且有93年4月13日被
          告行文給被告所屬台中市分局函稱：「經覆核結果，
          核定應納及漏報遺產稅9,777,527元‧‧‧，請俟違
          章處分書送達貴分局後，再行依法辦理開徵。」；按
          照被告93年4月13日之內部函文與前文之意旨顯然相
          互矛盾，則被告於93年3月25日以不正方法製造相關
          文書之作弊實昭然若揭；據此益證系爭行政處分顯然
          未經合法送達予原告。續查委任書的主要內容是委託
          抄錄資料，文後有謹呈被告所屬大智稽徵所，原告向
          大智稽徵所求證得知他們未曾辦理蔡榮泉的遺產稅案
          件，因為蔡榮泉遺產稅案件不屬於大智稽徵所管轄。
          原告確實沒有委任，該委任書上的印章不是原告的，
          陳榮東用此印章收雙掛號證明該印章在陳榮東手中。
          97年1月15日證人陳榮東在法庭中所說的內容太矛盾
          了，終於承認「‧‧‧沒有用我作為代理人。」、「
          我只是代為文書處理，這定義不同。」。96年8月28
          日證人陳榮東會計師於開庭中陳述：「被告在處理本
          案時，找不到原告，寄的信也都退回，被告為了案件
          的進度，信件就寄到我那邊，我只是代收信件‧‧‧
          」、「徵收單位原來是中區國稅局，其台中分局後來
          又改為民權稽徵所，因為承辦人員找不到原告‧‧‧
          」；96年10月9日與11月6日被告在法庭承認查不到委
          任書，並陳述民權稽徵所無法辨別陳榮東會計師是否
          有代理權、以及我們（即民權稽徵所）一直無法確定
          就當時陳會計師有無表意見代理（鈞院卷第231頁、
          第242頁），97年1月15日本案承辦稅務員庚○○（證
          人）在法庭上說明本案為未申報案件，被告找不到原
          告，所寄給原告的信件都沒有收到‧‧‧。原告訴代
          當庭再三問本案稅務員庚○○（證人）如何認定代理
          ，證人庚○○說「我問同事‧‧‧，我打電話問原來
          承辦人是否有人來代理」、被告訴代說「委任狀理論
          上是有」等等。被告對代理人的認定也僅是聽說與理
          論上而已，遑論授權為合法之送達代收人！被告於無
          任何憑證下擅自將遺產稅繳款書送到他人的處所而拒
          付給原告，顯然荒謬至極而難採信。
        (4)動機是行為的關鍵，陳榮東會計師偽用印章的文件全
          部都對原告不利，足證原告沒有委託他們。文件內容
          對誰有利，就屬誰想那麼做。說明書與同意書證明遺
          留現金壹仟多萬元，據此內容可以追索很多稅金，所
          以納稅義務人絕不可能自己故意製作增加納稅的蠢事
          ，丙○○與丁○○早已拋棄繼承，追稅也追不到他們
          。陳榮東會計師於93年6月8日提出復查申請書，又於
          93年7月13日申請撤回復查（被告原處分卷倒數第15
          頁與第16頁），專業的陳會計師當然清楚撤回復查之
          案件就確定不能再翻案，縱然將數十筆假遺產灌入核
          稅也很難申請行政救濟，納稅義務人絕不可能做這種
          蠢事，足證撤回復查的人不是原告，用印的人不是原
          告；受委託的會計師絕對不可能違背委託人意思去做
          這麼嚴重不利委託人的事，足證原告沒有委託陳榮東
          會計師。96年9月11日證人丁○○回答說：「假如說
          那筆錢是我父親留下的，我幹嘛要拋棄。」；97年1
          月15日在法庭中，證人丁○○回應法官有關委託書的
          問題時說：「我委託陳會計師幫我處理的，我沒有接
          觸國稅局的人，因為我不太懂」；回應原告訴代說：
          「因為我不太懂‧‧‧…我對稅務不太懂，國稅局來
          公文，我不太懂如何處理，還是要會計師，我請教會
          計師後才寫說明書的」。97年1月15日在法庭中，證
          人陳榮東對說明書的回答：「在稅務上，當然是配合
          人家，‧‧‧為了案件進行，我是會計師，有義務來
          協助行政機關來辦理案件。行政機關認為再加一份說
          明書，以防止有爭論或瑕疵。」從兩位證人的證詞得
          知明知沒有這筆錢，陳榮東為了配合被告而偽造文件
          使原告無法脫身，足以證明沒有委託關係；以及蔡金
          聲再三說明他對稅務不太懂，更不可能受任委託。陳
          榮東會計師與丁○○為了配合被告而於92年4月4日偽
          造原告的同意書提供給被告後，為了掩飾偽造，又製
          作更多的文件，說了更多的謊話。
        (5)按「書面之行政處分，應送達相對人及已知之利害關
          係人；書面以外之行政處分，應以其他適當方法通知
          或使其知悉。」、「書面之行政處分自送達相對人及
          已知之利害關係人起；書面以外之行政處分自以其他
          適當方法通知或使其知悉時起，依送達、通知或使知
          悉之內容對其發生效力。」、「無效之行政處分自始
          不生效力。」、「行政程序代理人應於最初為行政程
          序行為時，提出委任書。」、「當事人之選定、更換
          或增減，非以書面通知行政機關不生效力。」為行政
          程序法行政程序法第100條、同法第110條第1項與第4
          項、同法第24條第4項、以及同法第30條第1項等明文
          規定。
        (6)被繼承人蔡榮泉遺產稅稅單始終都沒有送達或通知原
          告，原告多次親身向被告要稅單也要不到、書面申請
          也申請不到。按被告始終未將蔡榮泉遺產稅繳款書合
          法送達給原告（納稅義務人），自然尚未起徵；查被
          繼承人蔡榮泉於87年5月27日死亡至今約有十年，按
          稅捐稽徵法第21條等規定，顯然已過徵收時效。
      4.被告違法移送執行，請求撤銷執行：按「納稅義務人應
        納稅捐，於繳納期間屆滿30日後仍未繳納者，由稅捐稽
        徵機關移送法院強制執行。」、「法律行為，不依法定
        方式者，無效。」為稅捐稽徵法第39條第1項前段、民
        法第73條等明文規定，納稅單之送達、生效、代理人等
        也有行政程序法第100條、第110條、第24條第4項、第3
        0條第1項等相關規定；被繼承人蔡榮泉遺產稅納稅單與
        罰鍰未經合法送達給原告，被告未經履行法定過程直接
        將此未生效的處分移送法務部行政執行署台中執行處執
        行，顯然有違誤；按「稅捐稽徵機關，認為移送法院強
        制執行不當者，得向法院撤回。已在執行中者，應即聲
        請停止執行。」稅捐稽徵法第40條等規定，請求撤銷法
        務部行政執行署台中行政執行處94年度遺稅執特字第00
        018584號等執行。
      5.被告拿假的遺產課稅：
        (1)被告曾經冤枉追贈與稅上億元，致使蔡家家破人流離
          失所，該案追核的稅務員卻高陞主管；如今張冠李戴
          了數十筆的假遺產？明知假遺產還擱置更正復查，復
          查的關卡保障了誰？同樣張冠李戴的課稅發生在稅捐
          處，見有人出面追究就馬上更正；例如台中市○○路
          114號房屋屬於蔡家，因多年無能力繳納房屋稅，稅
          捐處就張冠李戴的向他人課稅，他人數年未繳就移送
          執行，後經他人發覺而追究，稅捐處在數天內就完成
          更正；本案數十筆張冠李戴的假遺產申請了兩年，被
          告始終不願更正、不讓原告訴願、拒絕轉送訴願書，
          原告自己到財政部送訴願書，到95年11月23日才撤除
          部分假遺產（見原告所提附件四、國稅局民權稽徵所
          中區國稅民權一字第0950042973號函），更正遺產總
          額39,867,032元與應納稅額5,909,707元，原告仍不
          服，續於95年12月27日向財政部訴願委員會遞交訴願
          書補充訴願：「民對‧‧‧95年11月23日中區國稅民
          權一字第0950042973號函，更正應納遺產稅5,909,70
          0元‧‧‧等不服」（見財政部訴願卷宗第二個4目次
          號）。原告所查盡是張冠李戴的假遺產，金額灌水、
          重複核稅、文件不實等事證歷歷陳述訴願書內，仍然
          被財政部拒絕受理，怎能讓人甘服？
        (2)原告於96年8月14日申請最新的遺產稅核定書，仍有
          假遺產或金額灌水等。蔡榮泉遺產稅核定書第2頁編
          號A8-008房屋台中市○區○○路2之2之11號，係原告
          於94年6月4日復查申請書申請對94年1月24日核定書
          第二頁A9不服的項目；經台中市中山地政事務所詳查
          ，所有權人為廖鴻銓，該房屋自起造至今未曾為蔡榮
          泉所有，沒有遺產及贈與稅法第1條或第15條等問題
          ，顯然有誤。
        (3)96年8月14日蔡榮泉遺產稅核定書第1頁編號AD-0014
          土地台中縣豐原市○○段0005之0021地號面積4,129
          ㎡，持分7/2000，核定金額43,354元，為蔡榮泉生前
          贈與之財產，係94年6月4日原告於復查申請書申請對
          94年1月24日核定書第一頁AD不服的項目；經向地政
          事務所申請地價謄本即知蔡榮泉於87年5月27日死亡
          時的公告現值每平方公尺為2,500元經核算2,500元×
          面積4,129㎡×持分7/2000＝36,129元，所以該筆遺
          產金額應該是36,129元，而非核定金額43,354元。
        (4)96年8月14日蔡榮泉遺產稅核定書第三頁編號AE-0072
          、AF-0073、AG-0074之三筆遺產名稱為「出售財產」
          ，合計金額15,786,000元，死亡人如何出售財產？遺
          產應屬靜態，死亡那一刻靜止狀態的財產，是死亡日
          當時遺留的財產；原告非常不解遺產中為何核定漏報
          「出售財產」之名稱？原告曾經再三行文申請撤銷或
          變更被繼承人蔡榮泉遺產稅核定之「出售財產」，均
          被否准；原告申請實物抵繳遺產稅之訴願中才得知被
          告依據丙○○的說明書與有人偽造蓋有原告印章的同
          意書（被告卷宗第51頁、52頁）而認定此為遺留現金
          遺產，被告據此追索遺產稅與罰鍰、據此強制執行、
          否准實物抵稅。原告從來沒有看過或簽過這份同意書
          ，到底是誰用原告的名義偽造這份同意書？被告如何
          有這份同意書？經傳訊相關證人查明「說明書」、「
          同意書」是被告為蔡榮泉生前數年前出售房屋而找蔡
          林信、丁○○、高山公司的記帳會計師陳榮東等，係
          經他們協談而來的，根本就沒有所謂的遺留現金，否
          則誰願拋棄？蔡榮泉的配偶丙○○、次子丁○○早在
          87年7月就向法院聲請拋棄繼承（被告的卷宗第32頁
          、21頁、17頁）；被告依據蔡榮泉死亡前數年出售財
          產的相關資料，於91年10月22日行文查問86年3月高
          山企業股份有限公司購買被繼承人蔡榮泉坐落台中縣
          大雅鄉○○村○○路31號房屋價款流程、以及查問蔡
          林信購買蔡榮泉坐落台中市○○街249巷4號價款流程
          ；陳榮東為高山公司的記帳會計師，因無法交待蔡榮
          泉生前買賣款額的流程；當時蔡家為被告冤枉核課數
          億元贈與稅經高等行政法院駁回認為無救了，蔡家相
          關的公司也被冤枉追稅，以及蔡榮泉為欠債、欠稅造
          成18位家人限制出境、被拍賣18位家人財產等等而憂
          鬱死亡，致使蔡榮泉的繼承人人心惶惶，為怕波及高
          山公司的生存而隱瞞，犧牲原告。經被告協談後，股
          東丁○○與陳榮東會計師製造丙○○91年11月28日的
          說明書（說明蔡榮泉生前出售房屋遺留現金13,458,5
          00元）與製造原告甲○○92年4月4日的同意書（同意
          有遺留現金）；被告就據此核定被繼承人蔡榮泉「合
          計出售財產15,786,000元」之現金遺產，據此追稅、
          罰鍰，據此認定遺留現金15,786,000元而否准原告用
          遺產實物抵稅。原告於法務部行政執行署台中執行處
          通知執行被繼承人蔡榮泉遺產稅與罰鍰，才知道自己
          是繼承人、是納稅義務人。記得在93年初，蔡榮泉的
          次子丁○○找原告，聲稱先父蔡奇瑞1億8仟萬元的贈
          與稅問題牽連他父親蔡榮泉，需要請他的會計師代為
          清查，原告僅就此問題同意他們，並在刑事聲請狀蓋
          章聲請原告的前科記錄，所以當時的代理不是針對蔡
          榮泉的遺產稅，況且當時原告不知丁○○等已經拋棄
          繼承。原告對蓋有原告印章的同意書完全不知情，從
          申請實物抵繳蔡榮泉遺產稅訴願中才發現說明書與同
          意書，經查蔡榮泉死亡時根本就沒有遺留現金，否則
          誰願意拋棄繼承？為釐清真相請求傳訊丙○○、蔡金
          聲，經96年9月11日庭訊幸得真相：證人丁○○說：
          「我媽媽是丙○○，她的事情都是我在處理，她七十
          幾歲了」證人丁○○說：「‧‧‧陳（榮東）會計師
          本來就是處理我們公司的事情，有關我爸爸遺產的事
          情就請他來處理。」法官提示「同意書」問證人，是
          否為證人拿給國稅局的？證人丁○○說：「這是我拿
          給原告蓋的，才拿給國稅局的。國稅局有來公文說我
          爸爸有筆錢，我本來不知道。」原告訴代問：「證人
          說不知有這筆錢，怎會寫這張同意書？丙○○是87年
          就拋棄繼承，怎會在91年國稅局要他們寫這張（說明
          書）？」證人丁○○說：「我記得沒錯的話，是國稅
          局來公文我才知道，不是我自己寫給國稅局的。」原
          告訴代問：「關於國稅局行文給證人，請問證人有無
          這筆錢？」證人丁○○說：「我父親生前的財產我們
          都沒有管，都不知道。假如說那筆錢是我父親留下，
          我幹嘛要辦拋棄。」96年8月28日庭訊中證人陳榮東
          說：「丁○○告訴他贈與稅撤銷了‧‧‧後來申請撤
          銷復查」，按理贈與稅撤銷了更應該復查，反而撤銷
          復查，是否為卡死內幕不讓原告知悉真相？只有撤案
          人最清處，原告完全被隱瞞了，被告先前的文件完全
          未給原告，直到93年底法務部台中行政執行署通知執
          行被繼承人蔡榮泉遺產稅才知道自己是納稅義務人，
          從實物抵繳遺產稅訴願之中才知道說明書與同意書，
          從遺產稅訴願中才知撤回復查之申請書。原告確實沒
          有委託陳榮東會計師辦理蔡榮泉的遺產稅，也沒有交
          用印給他們。撤回復查申請書、遺留現金1仟多萬元
          同意書‧‧‧等文件所蓋之印章不是原告的，況且那
          些文件內容對原告非常不利，增加稅額又封殺行政救
          濟的權利，縱然將數十筆假遺產灌入課稅也很難申請
          行政救濟，納稅人是不可能提出這種自毀的文件。誰
          用印寫文件送件？誰被通知領稅單而用印？只有被告
          最清楚，此有96年11月6日上午在法庭上被告陳述民
          權稽徵所證實是陳榮東會計師拿該印章到民權稽徵所
          蓋章（鈞院卷第241頁、242頁）。以及97年1月15日
          庭訊中證人陳榮東承認所有文件是他草寫、送案件、
          領案件，卻將蓋印推給丁○○去處理；為釐清真相，
          原告查得當時被告多次以雙掛號將被繼承人蔡榮泉遺
          產稅案件相關文件寄到台中市○區○村路○段52巷15
          號陳榮東會計師處所，該回執聯上蓋有原告的印章（
          原證3、或被告的課稅調查卷宗第646頁）與陳榮東會
          計師於本案提出各文件內（包括領稅單的印章）所蓋
          原告的印章，經核對完全相同，足證印章在陳榮東手
          中才能用印收信，是誰用印自明。
      6.被告為稅務專業機關掌管課稅，應以誠實信用之方法為
        之，並應保護人民正當合理之信賴（行政程序法第8條
        規定）。綜上事實證明被告始終未將被繼承人蔡榮泉遺
        產稅納稅單與罰單合法送達給原告，雖經原告多次親身
        與書面向被告申請蔡榮泉遺產稅單與罰鍰單，仍然拿不
        到稅單是事實（請參閱被告的課稅調查卷宗第123頁）
        ，查被繼承人死亡至今約有十年，按稅捐稽徵法第21條
        等規定，顯然已過徵收時效。所以原告主張時效權請求
        撤銷原處分等，並請求撤銷執行，其他則作備位主張。
    (二)被告部分：
      1.按「第1項所稱確定，係指左列各種情形之一：一、經
        稅捐稽徵機關核定之案件，納稅義務人未依法申請復查
        者。」、「納稅義務人對於核定稅捐之處分如有不服，
        應依規定格式，敘明理由，連同證明文件，依左列規定
        ，申請復查：一、依核定稅額通知書所載有應納稅額或
        應補徵稅額者，應於繳款書送達後，於繳納期間屆滿翌
        日起算30日內，申請復查。」、「本法所稱行政處分，
        係指行政機關就公法上具體事件所為之決定或其他公權
        力措施而對外直接發生法律效果之單方行政行為。」、
        「訴願事件有左列各款情形之一者，應為不受理之決定
        ‧‧‧八、對於非行政處分或其他依法不屬訴願救濟範
        圍內之事項提起訴願者。」、「人民因中央或地方機關
        之違法行政處分，認為損害其權利或法律上之利益，經
        依訴願法提起訴願而不服其決定‧‧‧得向高等行政法
        院提起撤銷訴訟。」、「原告之訴，有左列各款情形之
        一者，行政法院應以裁定駁回之‧‧‧十、起訴不合程
        式。」分別為稅捐稽徵法第34條第3項第1款、第35條第
        1項第1款、行政程序法第92條第1項、訴願法第77條第8
        款及行政訴訟法第4條第1項及第107條第1項第10款前段
        所明定。次按「按人民不服官署之處分，固得循訴願程
        序以求救濟，但處分如已確定，仍對之提起訴願，即為
        法所不許。」、「訴願及行政訴訟，均係對於未確定之
        行政處分，請求救濟之方法，若行政機關之處分已經確
        定，自不得更藉行政爭訟程序請求救濟。」行政法院49
        年判字第1號及61年裁字第24號著有判例。
      2.本件被繼承人蔡榮泉於87年5月27日死亡，因其配偶及
        子女均拋棄繼承，原告（即被繼承人之弟）為繼承人，
        未依規定辦理遺產稅申報，經被告原查逕行核定遺產總
        額51,587,697元，並按所漏稅額9,777,527元處1倍之罰
        鍰9,777,500元（計至百元止），限繳日期至93年6月10
        日止。原告雖於同年6月8日申請復查，惟旋於同年7月1
        3日具文撤回復查，乃告確定。復因原告未於限繳期限
        內繳納稅款，被告原查遂於繳納期間屆滿30日後於同年
        12月31日移送法務部行政執行署台中行政執行處（以下
        簡稱台中執行處）強制執行。嗣原告分別於94年2月15
        日、4月1日、6月16日、7月6日、10月12日及11月3日提
        示相關資料申請更正，經被告原查重行核定遺產總額為
        39,867,032元，應納稅額5,909,707元，另移由被告變
        更核定罰鍰5,909,700元，並於95年11月14日以中區國
        稅民權四字第0950042343號函請台中執行處更正執行金
        額，且於95年11月23日以中區國稅民權一字第09500429
        73號函復原告及送達代收人乙○○。原告仍未甘服，提
        起訴願主張請求撤銷民權稽徵所之被繼承人蔡榮泉遺產
        稅核定書與執行；對民權稽徵所95年2月27日中區國稅
        民權二字第095001722號與95年11月23日中區國稅民權
        一字第0950042973號函，更正應納遺產稅5,909,707元
        及不實核課致無法實物抵繳遺產稅等不服，補充訴願；
        93年7月13日撤回復查為不可抗力，不應歸責原告，有
        發現新事實新證據，於94年6月16日補提復查申請書，
        均無結果，提出訴願云云。
      3.經財政部訴願決定略以，原告雖於93年6月8日提出復查
        申請，惟旋於93年7月13日申請撤回，有撤回復查申請
        書影本附被告卷可稽，應視為自始未申請復查，且已逾
        申請復查之30日法定不變期間，乃告確定在案。則本件
        原告就已確定之行政處分提起訴願，且未具體陳明申請
        救濟之法律依據，參諸改制前行政法院61年度裁字第24
        號判例意旨，程序自有未合。至辯稱撤回復查為不可抗
        力，不應歸責原告云云，並未提供具提事證供核，以實
        其說，顯屬事後飾詞，委無足採。次查系爭被繼承人蔡
        榮泉（原告之兄）遺產稅及罰鍰，依稅捐稽徵法第34條
        第3項規定，既屬已確定之案件，則原告迭於94年2月15
        日、4月1日、6月16日主張對原查核定其父蔡奇瑞（85
        年6月29日死亡）之應繼分遺產有誤，申請更正、復查
        ，復於同年7月6日、10月12日及11月3日就原核定繼承
        蔡奇瑞應繼分遺產及出售財產部分申請更正，經被告所
        屬民權稽徵所以除出售財產核定金額部分，原告未能提
        出足資證明系爭出售財產金額非屬被繼承人所有，無法
        更正外，餘審究其主張，均本諸職權准予重行核定遺產
        總額為39,867,032元，應納稅額5,909,707元，罰鍰部
        分移由被告更正裁罰，既對於原告有利，且非新處分，
        原告自不得再事爭訟。另查稅捐稽徵機關依稅捐稽徵法
        第39條規定，就納稅義務人逾期未繳納之稅捐移送強制
        執行，該項移送行為僅係行政機關內部之處理程序，尚
        不發生對外之法律效果，非屬行政處分，自不得對之提
        起訴願。本件原告逾展延繳款書繳納期限93年8月10日
        仍未繳納系爭遺產稅款及罰鍰，此為其所不爭執，原查
        乃於93年12月31日移送台中執行處強制執行後，因原告
        迭次提出原核定有錯誤云云，經原查本於職權更正，而
        以95年11月15日中區國稅民權四字第0950042343號函請
        台中執行處就更正後之稅額執行，並以95年11月23日中
        區國稅民權一字第0950042973號函知原告，核該二函內
        容，係就更正情形函告台中執行處變更執行金額，僅係
        通知、事實敘述性質，尚難認屬訴願法所稱之行政處分
        ，原告對上開函復所載內容逕行提起訴願，程序亦有未
        合。另原告所舉原查95年2月27日中區國稅民權二字第0
        95001722號函，係答復案外人蔡耀東有關被繼承人蔡榮
        泉遺產稅疑義案之更正處理情形，函復對象既非原告且
        屬事實敘述性質，自亦不得對之提起訴願，綜上所述，
        本件訴願程序顯有未合，訴願決定乃予以不受理。
      4.訴訟意旨略謂：原告再三行文申請撤銷或變更被繼承人
        蔡榮泉核定遺產稅中「出售財產15,786,000元」之項目
        ，均被否准，其不解為何有此名稱？又被告據此認定遺
        產中有現金而否准實物抵繳，其確不知此現金何在？另
        台中執行處對已拋棄繼承之案外人蔡耀東及蔡月霞財產
        強制執行，是否有瑕疵云云。
      5.查原告因對於非行政處分或其他依法不屬訴願救濟範圍
        內之事項提起訴願，經財政部訴願決定不受理之理由已
        詳如前述。次查依行政訴訟法第4條第1項規定提起撤銷
        訴訟之要件，須經依訴願法提起訴願，而所謂依訴願法
        提起訴願，係指依訴願法合法提起之訴願而言。本件既
        未經合法訴願程序，其起訴自屬不備訴願前置之訴訟要
        件，依程序不合，實體不究之原則，原告所為實體上之
        主張，自無庸審究。又被告原查亦已確實審究原告數次
        申請更正之主張，本諸職權重行核定被繼承人蔡榮泉之
        遺產稅及罰鍰，原告提起本訴訟，並無新理由及新事證
        ，復執前詞爭執，所訴委不足採。
      6.查被告初次核定被繼承人蔡榮泉遺產稅而補徵稅額6,23
        8,047元時，繳納期間自93年4月1日至同年6月10日止，
        有遺產稅額繳款書影本可稽。原告於同年6月8日申請復
        查後，旋於同年7月13日具文撤回復查，應視為自始未
        申請復查，依稅捐稽徵法第39條第1項規定，其既於繳
        納期間屆滿30日後仍未繳納，被告移送強制執行即無不
        合。至被告嗣後發現蔡榮泉尚有其他遺產而再予補徵遺
        產稅，並不影響前次移送強制執行之合法性。
      7.原告未依規定辦理本件遺產稅申報為其所不爭，蔡榮泉
        於87年5月27日死亡，依稅捐稽徵法第21條第1項第3款
        、第22條第2款、遺產及贈與稅法第23條第1項前段規定
        ，本件核課期間起算日為87年11月27日，被告既已於93
        年3月31日送達遺產稅繳款書，是並未逾7年之核課期間
        （原告誤為徵收期間），原告容有誤解。
      8.查本件陳榮東會計師曾於96年8月28日準備程序庭前提
        示原告93年3月1日出具之委任書影本（詳鈞院卷第175
        頁），並於當庭作證陳述：「因為承辦人員找不到原告
        ，該稅單‧‧‧丁○○就拿原告的印章，交我領回來就
        交給丁○○了。」次查被告原查於93年3月31日通知陳
        會計師（代理人）領取繳款書，有被告內部文件影本可
        稽（詳原處分卷第233頁）。又上開繳款書（繳納期間
        自93年4月11日至同年6月10日止）確蓋有原告之印。綜
        上，被告原卷雖查無委任書，難謂陳會計師於本件即無
        代理權，原告一再指摘其無權代理，應屬渠等私法關係
        ，不影響本件送達之效力。
      9.基上論結，本件原處分及訴願決定並無違誤，請准如答
        辯聲明判決。
    理  由
一、按本件被告代表人（局長）業已更換，被告陳明新代表人承
    受訴訟，於法無違，應予准許。
二、本件原告之兄即被繼承人蔡榮泉於87年5月27日死亡，因其
    配偶及子女均拋棄繼承，原告為繼承人，未依規定辦理遺產
    稅申報，經被告原查逕行核定遺產總額51,587,697元，並按
    所漏稅額9,777,527元處1倍之罰鍰9,777,500元（計至百元
    止），限繳日期至93年6月10日止。原告於同年6月8日申請
    復查，旋於同年7月13日具文撤回復查，乃告確定。被告以
    原告未於限繳期限內繳納稅款，遂於繳納期間屆滿30日後於
    同年12月31日移送法務部行政執行署台中行政執行處強制執
    行。嗣原告分別於94年2月15日、4月1日、6月16日、7月6日
    、10月12日及11月3日提示相關資料申請更正，經被告原查
    重行核定遺產總額為39,867,032元，應納稅額5,909,707元
    ，另移由被告變更核定罰鍰5,909,700元，並於95年11月14
    日以中區國稅民權四字第0950042343號函請台中執行處更正
    執行金額，於95年11月23日以中區國稅民權一字第09500429
    73號函復原告及並其送達代收人，原告不服，提起訴願主張
    請求撤銷民權稽徵所之被繼承人蔡榮泉遺產稅核定書與執行
    ；並對民權稽徵所95年2月27日中區國稅民權二字第0950017
    22號與95年11月23日中區國稅民權一字第0950042973號函，
    更正應納遺產稅5,909,707元及不實核課致無法實物抵繳遺
    產稅等不服，補充訴願；復於94年6月16日補提復查申請書
    ，以93年7月13日撤回復查為不可抗力，不應歸責原告，有
    發現新事實新證據，經訴願決定以，原告雖於93年6月8日提
    出復查申請，惟旋於93年7月13日申請撤回，有撤回復查申
    請書影本附被告卷可稽，應視為自始未申請復查，且已逾申
    請復查之30日法定不變期間，乃告確定在案。原告就已確定
    之行政處分提起訴願，且未具體陳明申請救濟之法律依據，
    程序自有未合。所辯稱撤回復查為不可抗力，不應歸責原告
    云云，並未提供具體事證供核，以實其說，委無足採。系爭
    被繼承人蔡榮泉（原告之兄）遺產稅及罰鍰，依稅捐稽徵法
    第34條第3項規定，既屬已確定之案件，原告迭於94年2月15
    日、4月1日、6月16日主張對原查核定其父蔡奇瑞（85年6月
    29日死亡）之應繼分遺產有誤，申請更正、復查，復於同年
    7月6日、10月12日及11月3日就原核定繼承蔡奇瑞應繼分遺
    產及出售財產部分申請更正，經被告所屬民權稽徵所以除出
    售財產核定金額部分，原告未能提出足資證明系爭出售財產
    金額非屬被繼承人所有，無法更正外，餘審究其主張，均本
    諸職權准予重行核定遺產總額為39,867,032元，應納稅額5,
    909,707元，罰鍰部分移由被告更正裁罰，既對於原告有利
    ，且非新處分，原告自不得再事爭訟。另稅捐稽徵機關依稅
    捐稽徵法第39條規定，就納稅義務人逾期未繳納之稅捐移送
    強制執行，該項移送行為僅係行政機關內部之處理程序，尚
    不發生對外之法律效果，非屬行政處分，不得對之提起訴願
    。原告逾展延繳款書繳納期限93年8月10日仍未繳納系爭遺
    產稅款及罰鍰，被告所屬民權稽徵所乃於93年12月31日移送
    台中執行處強制執行後，因原告迭次提出原核定有錯誤，經
    原查本於職權更正，而以95年11月15日中區國稅民權四字第
    0950042343號函請台中執行處就更正後之稅額執行，並以95
    年11月23日中區國稅民權一字第095004 2973號函知原告，
    核該二函內容，係就更正情形函告台中執行處變更執行金額
    ，僅係通知、事實敘述性質，尚難認屬訴願法所稱之行政處
    分，原告對上開函復所載內容逕行提起訴願，程序亦有未合
    。另原告所舉原查95年2月27日中區國稅民權二字第0950017
    22號函，係答復案外人蔡耀東有關被繼承人蔡榮泉遺產稅疑
    義案之更正處理情形，函復對象既非原告且屬事實敘述性質
    ，自亦不得對之提起訴願，而為訴願不受理之決定，固非無
    據。惟按：
    (一)按「應受送達人行蹤不明，致文書無從送達者，稅捐稽徵
      機關應先向戶籍機關查明；如無著落時，應由稅捐稽徵機
      關保管應送達文書，而於其牌示處黏貼，並於新聞紙登載
      公告，曉示應受送達人，應隨時向其領取。」為稅捐稽徵
      法第18條第2項所明定，故應受送達人行蹤不明，致文書
      無從送達，稅捐稽徵機關應先向戶籍機關查明，而無著落
      時，得行公示送達。
    (二)本件原告之兄即被繼承人蔡榮泉於87年5月27日死亡，因
      其配偶及子女均拋棄繼承，原告為繼承人，未依規定辦理
      遺產稅申報，經被告原查逕行核定遺產總額33,894,083元
      應納本稅6,238,047元，漏報遺產稅額5,958,366元，按所
      漏稅額5,958,366元處1倍罰鍰5,958,300元（計至百元止
      ），繳納期限93年4月11日起至93年6月10日止（後經更正
      核定遺產總額為51,587,697元，應納稅額為9,777,527元
      ，並按所漏稅額9,777,527元處1倍之罰鍰9,777,500元，
      限繳日期至93年6月10日止。），遺產稅繳款書及違章案
      件罰鍰繳款書送達日期為93年3月31日，蓋有原告甲○○
      之印文（見原處分卷第574頁及第579頁），而原告於93年
      6月8日向被告所屬台中市分局申請復查，其收件聯絡人為
      陳榮東會計師，收件地址為台中市○區○村路○段52巷15
      號（見原處分卷第644頁），原告於93年7月13日具申請書
      向被告申請撤回復查，聯絡電話為0000-000000（見原處
      分卷第645頁），而上開電話則為陳榮東會計師之電話（
      見原處分卷第570頁所附名片）。被告稱因係由陳榮東會
      計師代理處理及收受該遺產稅繳款書，故將繳款書通知領
      取，而蓋有原告之印文（見本院卷第323頁被告補充答辯
      狀），然原告否認有交付印章及委託書予陳榮東會計師，
      委託陳榮東會計師處理遺產稅事宜，而本件於原處分卷內
      遍查並無陳榮東會計師受原告委任之委託書，此亦為被告
      所不爭執，證人陳榮東會計師證稱：「被告在處理本案時
      ，找不到原告，寄的信也都退回，被告為了案件的進度，
      信件就寄到我那邊，我只是代收信件，為了行政效率，我
      想這樣做是可以，而且說這個的話，他叔叔（按指原告）
      和丁○○都有在場。用印的話都不是在我前面用的，所以
      我沒辦法回答，這都是丁○○和他叔叔處理的。委託書都
      是丁○○拿去讓他叔叔蓋章再交給我的。高山企業的委託
      書，也是透過丁○○。丁○○說他叔叔當初在監獄內，有
      親自簽名。刑事聲請狀也是當初以他不知情拋棄繼承，後
      來調他的前科，沒有他們二位講，我怎會知道。有時候我
      草稿寫一寫，就讓丁○○處理，我是義務來做的。因為要
      撤回的代價非常高，只要自己處理一下何必花錢，後來他
      就撤回，我在陳述狀內寫得很清楚。」（見本院卷第146
      頁至第151頁96年8月28日準備程序筆錄）、對於印章，證
      人陳榮東會計師證稱：「國稅局聯絡不到原告，每次公文
      書要寄時，都會打電話給我，找不到人，我都會聯絡丁○
      ○，有一份蔡榮泉遺產稅的掛號信，信會寄到我那裡去，
      他們在我面前講過原告不方便，聽丁○○講說原告有案在
      身，不方便出來，我都有通知丁○○去聯絡他叔叔（按即
      原告），我不會替人家保管印章的。」（見本院卷第387
      頁97年1月15日準備程序筆錄），被告稱係通知陳榮東會
      計師領取繳款書及違章案件罰鍰繳款書，而陳榮東會計師
      則稱係用掛號寄至其事務所再通知丁○○聯絡原告拿印章
      蓋領取，顯有矛盾，原告主張其未收到遺產稅繳款書、違
      章案件罰鍰繳款書，亦無申請復查或撤回復查之情事尚堪
      採信。況原告若有收到上開繳款書，何須再向被告申請蔡
      榮泉遺產稅稅單及罰款明細（見原處分卷第123頁），原
      告既未收到繳款書，自無從申請復查或撤回復查之情事，
      被告於送達不到原告時，又不依規定為公示送達，而逕以
      原告撤回復查而主張該行政處分已確定，自無可採。
    (三)又原告訴請撤銷之原處分有「原核定處分」及「更正處分
      」，而訴願請求係撤銷「更正處分」（即95年11月23日中
      區國稅權一字第0950042973號函，見訴願決定書第3頁第
      三點倒數第6行），而該更正處分亦有送達予原告，原告
      自得對其提起訴願，原告既已對更正處分提起訴願，然訴
      願決定未加以審酌決定，亦有違誤。
三、綜上所述，本件原告之訴為有理由，爰將訴願決定及原處分
    均予以撤銷，由被告另為妥適之處分以昭折服。
據上論結，本件原告之訴為有理由，依行政訴訟法第195條第1項
前段、第98條第1項前段，判決如主文。
中    華    民    國    97    年    2    月     21    日
              臺中高等行政法院第三庭
                        審判長法  官  王  茂  修
                              法  官  林  金  本
                              法  官  莊  金  昌
以上正本證明與原本無異。
如不服本判決，應於判決送達後20日內向本院提出上訴書狀，其
未表明上訴理由者，應於提起上訴後20日內向本院提出上訴理由
書（須依對造人數附具繕本）；如於本判決宣示或公告後送達前
提起上訴者，應於判決送達後20日內補提上訴理由書（須附繕本
）。未表明上訴理由者，逕以裁定駁回。
中    華    民    國    97    年    2    月     22    日
                              書記官  凌  雲  霄


司法院資訊處製作；財團法人民間司法改革基金會備份。
